【裁判字號】    90,交聲,713
【裁判日期】    901023
【裁判案由】    違反道路交通管理處罰條例聲明異議
【裁判全文】
臺灣臺北地方法院交通事件裁定                      九十年度交聲字第七一三號
    異議人即
    受處分人  甲○○
右列受處分人因違反道路交通管理處罰條例案件，對於台北市交通事件裁決所中華民
國九十年七月十九日所為之處分（原處分案號：北市裁三字第駕裁二二－Ａ0000
0000號），聲明異議，本院裁定如左：
    主      文
原處分撤銷。
甲○○汽車駕駛人，行車速度，超過規定之最高時速，處罰鍰銀元肆佰元即新台幣壹
仟貳佰元，並予記違規點數壹點。
    理      由
一、按行車速度，依標誌之規定，無標誌者，在市區道路，時速不得超過四十公里，
    民國九十年五月三十日修正前之道路交通安全規則第九十三條第一項第一款定有
    明文，又汽車駕駛人，行車速度超過規定之最高時速者，處銀元四百元以上八百
    元以下（即新台幣【以下同】一千二百元以上二千四百元以下）罰鍰，道路交通
    管理處罰條例（九十年一月十七日總統修正公之道路交通管理處罰條例部分條文
    ，其施行日期依同條例第九十三條規定須由行政院以命令定之，而行政院係於九
    十年四月三日以台九十交字第０一九三一七號令發布修正後之該條例自九十年六
    月一日起施行，故以下所述及之本條例，如無特別註明，乃係修正生效後之新法
    ，而於敘述上如係九十年一月十七日修正，同年六月一日生效施行前之該條例，
    則會在該條例下加註【舊法】以資辨明，先予敘明）第四十條第一項定有明文，
    而汽車駕駛人駕駛汽車違反道路交通管理處罰條例第四十條第一項規定者，除應
    依該條所規定之罰鍰處罰外，並予記違規點數一點，道路交通管理處罰條例第六
    十三條第一項第一款亦定有明文。又逕行舉發違反道路交通管理事件，經汽車所
    有人依通知單之應到案日期前到案，並告知違規駕駛人姓名、身分證統一編號及
    住址者，處罰機關應即另行通知違規駕駛人到案依法處理；逾應到案日期，處罰
    機關應依道路交通管理處罰條例第八十五條第三項規定處罰該汽車所有人，違反
    道路交通管理事件統一裁罰標準及處理細則第二十四條亦定有明文，易言之，如
    汽車駕駛人在道路超速行駛，為警當場攔停者，處罰機關固應對汽車之駕駛人為
    處罰，惟若舉發機關並非當場對該部汽車攔停，而係依違反道路交通管理事件統
    一裁罰標準及處理細則第二十三條第一項第五款規定以科學儀器取得違規證據資
    料（如照相機或測速器）逕行舉發者，此際舉發機關只能依上開處理細則第二十
    三條第二項規定對汽車所有人為掣單舉發，而如經舉發之汽車所有人在舉發通知
    單之應到案日期前到案，並告知處罰機關該名超速駕駛之汽車違規駕駛人姓名、
    身分證統一編號及住址者，處罰機關應即依前開細則第二十四條規定處罰該名違
    規駕駛人，而如汽車所有人未於應到案日期前到案或雖於應到案日期前到案，而
    未告知處罰機關實際之違規駕駛人者，處罰機關仍應依道路交通管理處罰條例第
    八十五條第三項「本條例關於車輛駕駛人之處罰，如應歸責於車輛所有人者，處
    罰車輛所有人。」規定，對車輛所有人加以處罰。
二、本件受處分人即異議人甲○○所有之車號ＤＢ－六九八一號自用小客車，於九十
    年四月十一日下午四時四十八分許，沿台北市○○區○○路由東往西方向行駛，
    ，該處市區道路路段速限為四十公里，受處分人所有之該部車號汽車竟以五十一
    公里之速度超速行駛，而為設於路旁之固定桿相機以拍照之方式取證，嗣台北市
    政府警察局萬華分局（以下稱萬華分局）交通分隊員警以受處分人所有該部車號
    汽車有違反道路交通管理處罰條例（舊法）第四十條第一項規定之行為逕行掣單
    舉發，嗣將舉發通知單送達於受處分人後，受處分人雖於舉發通知單上所載之應
    到案日期前向原處分機關提出申訴，惟未明白告知原處分機關當時該部汽車之違
    規駕駛人之確實姓名及年籍，經原處分機關請原舉發單位即萬華分局調查結果，
    仍認受處分人所有之該部汽車有於前揭路段超速行駛行為，原處分機關乃依道路
    交通管理處罰條例（舊法）第四十條第一項、第八十五條第三項、第六十三條第
    一項第一款及違反道路交通管理事件統一裁罰標準及處理細則第二十四條規定於
    九十年七月十九日從輕裁處異議人罰鍰一千二百元，併予記違規點數一點。
三、受處分人其所提出之聲明異議狀意旨略以：西藏路之速限應該是五十公里，我只
    超速一公里，應該在可容許之誤差範圍內云云，惟查：
    受處分人所有之前述車號汽車於前述時地以五十一公里之速度超速行駛之違規事
    實，有採證相片一幀附本院卷可稽，由該張採證相片可以清楚看見受處分人所有
    該部車號汽車確有超速行駛之違規事實，且依本院審理違反道路交通管理處罰條
    例聲明異議案件之職務上所知悉事項，設於道路旁之固定桿測速照相機，當有汽
    車超速行駛經過該處，該測速器即會受感應而拍照採證，而道路交通安全規則第
    九十三條第一項第一款關於行車速度之規定，係於九十年五月三十日方修正為汽
    機車在市區道路行駛時，其行車速度原則上係依標誌或標線之規定，無標誌或標
    線者，在市區道路其時速不得超過五十公里，且於同年六月一日開始施行，易言
    之，在九十年五月三十日前，汽機車在市區道路行駛，如無標誌或標線規定行車
    速度，其速限仍為四十公里，且於九十年四月十一日（即受處分人所有之汽車被
    舉發之日）西藏路由東往西方向之速限仍為四十公里，斯時該處路段只有西往東
    方向有速限為五十公里之標誌，於東往西方向並無五十公里之速限標誌，此有萬
    華分局九十年六月二十二日函一紙附卷可稽，因此受處分人所有該部車號汽車係
    於九十年四月十一日－在同年月三十日道路交通安全規則修正前行經前述被舉發
    地點，因斯時該處路段之行車速限仍為四十公里，受處分人所有該部車號汽車以
    超過十一公里公速度超速行駛，自無受處分人所辯稱未超速行駛之情形，抑有進
    者，交通警察掣單舉發違反道路交通管理處罰條例所列之違規事實，本質上為行
    政處分，係公務員基於職務上之權力，依法就特定之具體事件所為之具公法上效
    果之單方面行政行為，基於公務員為公法上行為具有公信力之原則，該行政行為
    當可被推定為真正，其據以依法處分之事實認定亦為正確無誤，從而本件異議人
    既未能提出證據以資證明其所有該部車號汽車確未超速行駛，僅空言稱該處路段
    速限為五十公里及縱有超速亦在誤差範圍內，尚難認其辯解為可採，本件事證明
    確，受處分人所有該部車號汽車有於前述時地超速行駛之違規行為堪以認定。
四、綜上所述，受處分人所有之前開車號汽車確有在前揭時地超速行駛之違規行為，
    從而原處分機關依前揭道路交通管理處罰條例（舊法）第四十條第一項、第八十
    五條第三項、第六十三條第一項第一款及違反道路交通管理事件統一裁罰標準及
    處理細則第二十四條規定從輕裁處異議人罰鍰一千二百元，併予記受處分人違規
    點數一點，固非無見，惟如前所述，九十年一月十七日總統修正公之道路交通管
    理處罰條例，已於同年六月一日生效施行，雖新法第四十條之規定僅就罰鍰之金
    額由銀元四百元以上八百元以下換算為新台幣之金額，並冠以新台幣字樣而作修
    正，惟就形式上觀察，此修正前後之法律顯有不同，應認係屬法律之變更（本院
    卷附司法院第二廳八十一年十一月五日（八一）廳刑一字第一六二九０號函覆台
    灣高等法院之法律座談會研究意見參照），原處分機關未及比較新舊法之適用而
    為處分，自有未洽，本件受處分人之異議雖無理由，惟原處分既有不當，自應由
    本院將原處分撤銷，而違反道路交通管理條例案件第四十條第一項超速行駛規定
    之行為人，如在應到案日期前到案聽候裁決者，依九十年六月一日修正生效之違
    反道路交通管理事件統一裁罰標準及其處理細則第四十四條第一項之規定，如該
    行為人係駕駛汽車超速行駛，且未超過規定之最高時速二十公里者，需對行為人
    最少處以一千七百元之罰鍰，較修正前之該處理細則第四十四條第一項規定，於
    同一條件下係對行為人處以一千二百元之罰鍰，新法顯較舊法為重，而以舊法有
    利於受處分人，依學者所認，行政罰在法律之適用上應有刑法第二條第一項「行
    為後法律有變更者，適用裁判時之法律。但裁判前之法律有利於行為人者，適用
    最有利於行為人之法律。」及稅捐稽徵法第四十八條之三「納稅義務人違反本法
    或稅法之規定，適用裁處時之法律。但裁處前之法律有利於納稅義務人者，適用
    最有利於納稅義務人之法律。」規定所揭示之「從新從輕」原則之類推適用（陳
    清秀著【依法行政與法律的適用】一文，收錄於翁岳生編【行政法】一書，第一
    七六頁至第一七九頁，八十七年三月版），本院自應適用修正生效前之舊法為本
    件之裁判，仍以受處分人所有前揭車號汽車有違反道路交通管理處罰條例第四十
    條第一項規定之行為，依該條項、同條例第八十五條第三項及違反道路交通管理
    事件統一裁罰標準及處理細則第二十四條規定從輕裁處異議人罰鍰一千二百元，
    並依同條例第六十三條第一項第一款規定記異議人違規點數一點如主文第二項所
    示，以資適法。
據上論斷，應依道路交通案件處理辦法第二十條前段，裁定如主文。
中      華      民      國    九十      年      十      月    二十三    日
                                      臺灣臺北地方法院交通法庭
                                          法  官  葉  建  廷
右正本證明與原本無異。
如不服本裁定，應於裁定送達後五日內向本院提出抗告狀。
                                          書記官  許  婉  如
中      華      民      國    九十      年      十      月    二十三    日


司法院資訊處製作；財團法人民間司法改革基金會備份。
